【裁判字號】    97,交聲,435
【裁判日期】    980119
【裁判案由】    違反道路交通管理處罰條例聲明異議
【裁判全文】
臺灣基隆地方法院交通事件裁定         97年度交聲字第435號
移送機關即
原處分機關  交通部公路總局臺北區監理所基隆監理站
聲明異議人
即受處分人  甲○○
上列聲明異議人即受處分人因違反道路交通管理處罰條例案件，
對於交通部公路總局臺北區監理所基隆監理站中華民國97年12月
11日所為之處分（原處分案號：基監字第裁42-Z00000000號），
聲明異議，本院裁定如下：
    主  文
異議駁回。
    理  由
一、原處分意旨略以：聲明異議人即受處分人甲○○（下稱異議
    人）於民國97年8 月28日凌晨2 時許，駕駛所有車號8193-P
    C 號自用小客車，行經國道3 號高速公路北上5.5 公里處，
    因行車速度超過規定最高速限（90公里）之限制，經國道公
    路警察局第九警察隊七堵小隊（下稱舉發單位）執勤員警持
    雷射測速槍測得超速19公里（限速90公里，行速109 公里，
    超過規定最高速限未滿20公里）違規，乃攔停異議人所駕車
    輛，並以異議人有違反道路交通管理處罰條例第33條第1 項
    第1 款之行為，當場掣單舉發（內政部警政署國道公路警察
    局97年8月28日公警局交字第Z00000000號）。嗣異議人於應
    到案日期前（97年9月12日）之97年9月11日，向交通部公路
    總局臺北區監理所基隆監理站（下稱原處分機關）提起申訴
    ，原處分機關函請舉發單位調查結果，仍認異議人有上開違
    規行為，乃依前揭道路交通管理處罰條例第33條第1項第1款
    、第63條第1項第1款之規定及違反道路交通管理事件統一裁
    罰基準及處理細則第43條、第44條、第67條等規定，於97年
    12月11日以基監字第裁42-Z00000000號裁決書，裁處異議人
    罰鍰新臺幣（下同）3,000元，並記違規點數1點。
二、聲明異議意旨略以：異議人雖於上開時、地，駕駛前開車輛
    行經國道3 號高速公路北上5.5 公里處時，經舉發單位值勤
    員警以雷射測速儀器測得其行車速度109 公里，認其有超速
    之違規行為，而當場攔停舉發，然查：(一)其行車速度約時速
    80餘公里，而非如舉發單位所測得之時速109 公里，舉發單
    位用以測速之儀器應有損壞，致無法正確測量其正確之行車
    速度，此有其提出之97年10月26日自由時報報導「因測速儀
    器誤差1%，超速60公里判不罰」之案例可參；(二)舉發單位並
    未於舉發地點前另行設置警告標示，且對於行車速度超過規
    定之最高速限或低於規定之最低速限之違規行為，採用固定
    或非固定式科學儀器取得證據資料證明者，於一般道路須至
    少於100 公尺，於高速公路、快速道路須至少於300 公尺前
    ，明顯標示之，此道路交通管理處罰條例第7 條之2 第3 項
    訂有明文。舉發單位違反此項條例，未於違規地點前設置「
    前有測速照相」之指示牌，而僅於攔停處150 公尺前始設有
    警告標示，其舉發過程不合法；(三)再者，高速公路路肩並非
    提供給員警攔停車輛之用，且員警復係跑到快車道上攔停異
    議人車輛，而攔停地點又適逢彎道，幸好異議人沒有超速，
    否則早就撞到執勤員警。就本案而言，執勤員警不能使用測
    速照相機嗎？何以非要在馬路上攔停異議人車輛？
三、按汽車行駛高速公路及快速公路，應依速限標誌指示，高速
    公路及快速公路交通管制規則第5 條第1 項定有明文；又汽
    車行駛於高速公路、快速公路或設站管制之道路，行車速度
    超過規定之最高速限者，處汽車駕駛人新臺幣3,000 元以上
    6,000 元以下罰鍰，另汽車駕駛人，有違反道路交通管理處
    罰條例第33條第1 項情形者，除依原條款處罰鍰外，並記違
    規點數1 點，道路交通管理處罰條例第33條第1 項第1 款及
    第63條第1 項第1 款分別定有明文。
四、經查：
  (一)異議人於97年8月28日凌晨2時許，駕駛所有車號8193-PC 號
    自用小客車，行經行車速限為90 公里之國道3號高速公路北
    上5.5 公里處，經舉發單位執勤員警持雷射測速槍測得車速
    為時速109公里，超速19 公里，經舉發單位執勤員警當場攔
    停並掣單舉發違規超速之事實，異議人並不爭執，且有內政
    部警政署國道公路警察局97年8月28日公警局交字第Z000000
    00 號舉發違反道路交通管理事件通知單影本1紙在卷可憑，
    應堪認定。
  (二)又本件舉發單位舉發異議人所有之上開車輛超速案件所使用
    之雷射測速儀器，係200Hz 非照相式規格，KUSTOM廠牌之雷
    射測速儀，型號為PRO-LITE，器號為LP02285 ，檢定合格單
    號碼為MOGB0000000 ，係於96年10月8 日檢定合格，有效期
    限至97年10月31日等情，此有經濟部標準檢驗局96年10月9
    日MO0000000號雷射測速儀檢定合格證書影本1紙在卷足憑，
    是舉發單位持以測量異議人行車速度之雷射測速儀於舉發違
    規日，仍處於檢驗合格期限內，據此推論，上開機器自係處
    於運作功能正常之狀態，從而異議人確有於上開時、地，駕
    駛其所有自用小客車，經舉發單位持雷射測速儀測得車速為
    109 公里／小時（超速19公里）超速行駛之違規事實，足堪
    認定。異議人空言辯稱舉發單位之雷射測速儀器損壞，其行
    車時速僅80餘公里云云，委無足採。
  (三)再者，本件異議人雖提出97年10月26日自由時報報導「因測
    速儀器誤差1%，超速60公里判不罰」之案例，抗辯舉發單位
    測速儀器不精確云云。然查，綜觀上開報紙所報導之臺灣高
    雄地方法院97年度交聲字第773 號裁定內容，該裁定主要係
    以經經濟部標準檢驗局檢定合格之雷達測速儀，其偵測速率
    之誤差，於時速150公里以下時為不大於1 公里，於時速150
    公里以上時不大於2 公里，該案舉發單位持雷達測速儀測得
    該案異議人行車時速為110 公里，則依上開誤差率計算之，
    該案異議人之行車時速即有可能在109-110 公里間，依有利
    該案異議人原則，推估該案異議人行車速度為109 公里，是
    該案異議人行車速度即未逾該案舉發地點時速限制（50公里
    ）60公里以上，該案處分機關未扣除誤差值，逕以舉發單位
    測得之異議人行車速度數值110 公里，認定該案異議人行車
    速度，超過最高時速60公里以上，吊扣該案異議人汽車牌照
    3 個月，於法尚有未合，因而將原處分撤銷，並諭知該案異
    議人不罰。據此，上開裁定意旨係認雷達測速儀有公定誤差
    值，交通案件裁決機關於認定異議人行車時速時，應扣除公
    定誤差值，此與本件異議人異議理由係本件舉發單位持用之
    雷射測速儀不精確者不同，尚難比附援引。且本件異議人之
    行車時速縱依上開裁定內容所指扣除公定誤差值1 公里，亦
    達時速108 公里，核與原處分機關所認定異議人行車度速超
    過規定之最高速限未滿20公里相同，是原處分之認定於法即
    未有不合，從而異議人提出之上開案例，亦無從資為有利異
    議人之認定。
  (四)又按汽車駕駛人之行為，經以科學儀器取得證據資料證明其
    行為違規，當場不得或不宜攔截製單舉發者，得逕行舉發，
    該款所稱之科學儀器應採固定式，並定期於網站公布其設置
    地點，但汽車駕駛人之行車速度超過規定之最高速限或低於
    規定之最低速限者，不在此限，而對於該款之違規行為，採
    用固定或非固定式科學儀器取得證據資料證明者，於一般道
    路須至少於100公尺，於高速公路、快速道路須至少於300公
    尺前，明顯標示之，道路交通管理處罰條例第7條之2第1項
    第7款、第2項及第3項固分別定有明文。惟上開規定係針對
    逕行舉發之情形所設，而本件舉發單位執勤員警雖係使用非
    固定式之科學儀器取證，然異議人係經警當場攔停舉發，要
    與前開規定所定適用範圍不符，自無適用之可能，是異議人
    依據上開規定，以警方未於使用雷射測速儀器測速之地點前
    300公尺處明顯標示，主張舉發不當云云，即屬誤會。
  (五)末查，交通勤務警察或依法令執行交通稽查任務人員，為維
    護高速公路或快速公路交通安全，本可在高速公路及快速公
    路執行交通稽查任務，且於執行交通稽查任務時，可在路肩
    及路肩外、中央分隔帶、隧道內、交流道或收費站區停車，
    此觀高速公路及快速公路交通管制規則第12條第2 項、第27
    條、第28條自明。經核，本件舉發單位執勤員警係因執行取
    締違規超速車輛，而持經檢定合格之雷射測速儀器，在本件
    舉發地點之測得異議人駕駛車輛違規超速，當場攔停異議人
    車輛，其執行程序合於上開規定，並無何違法或不當之處，
    異議人辯稱執勤員警應使用具有照相功能之測速機器，不應
    在馬路上攔停異議人車輛云云，尚乏依據，無足採取。
  (六)綜上，異議人確於上開時、地超速行駛，揆諸前揭法條之規
    定，自屬違規駕駛行為。從而，原處分機關依道路交通管理
    處罰條例第33條第1 項第1 款及第63條第1 項第1 款之規定
    ，裁處異議人罰鍰3,000 元，並記違規點數1 點，核無違誤
    ，本件聲明異議為無理由，應予駁回。
據上論斷，應依道路交通案件處理辦法第19條，裁定如主文。
中    華    民    國    98    年    1    月     19    日
                  交通法庭 法    官  劉桂金
以上正本證明與原本無異。
對於本件裁定如有不服，應於收受送達後5日內，向本院提出抗
告書狀，敘述抗告之理由，抗告於臺灣高等法院。
中    華    民    國    98    年    1    月     19    日
                           書 記 官  簡羽勤


司法院資訊處製作；財團法人民間司法改革基金會備份。
